臺灣高雄地方法院民事裁定
109年度消債更字第11號
聲  請  人  宋茵茵  
0000000000000000

0000000000000000

代  理  人  詹忠霖律師
上列當事人因消費者債務清理事件聲請更生，本院裁定如下：
    主  文
聲請人宋茵茵自中華民國一百零九年四月七日下午四時起開始更
生程序。
命司法事務官進行本件更生程序。
    理  由
一、聲請意旨略以：伊無力清償債務，曾於民國108年10月24日
    向本院聲請調解債務清償方案，惟調解不成立。又伊未經法
    院裁定開始清算程序或宣告破產，爰聲請更生等語。
二、按債務人不能清償債務或有不能清償之虞者，得依本條例所
    定更生或清算程序，清理其債務。債務人無擔保或無優先權
    之債務總額未逾新臺幣（下同）12,000,000元者，於法院裁
    定開始清算程序或宣告破產前，得向法院聲請更生。法院開
    始更生程序之裁定，應載明其年、月、日、時，並即時發生
    效力。法院裁定開始更生或清算程序後，得命司法事務官進
    行更生或清算程序，必要時得選任律師、會計師或其他適當
    之自然人或法人一人為監督人或管理人。消費者債務清理條
    例（下稱消債條例）第3條、第42條第1項、第45條第1項及
    第16條第1項分別定有明文。
三、經查：
  ㈠聲請人前於108年10月24日向本院聲請調解債務清償方案，經
    本院108年度司消債調字第545號受理，於同年11月26日調解
    不成立，聲請人並於同日以言詞聲請更生等情，業經本院調
    閱上開調解卷宗核閱無訛，是以依消費者債務清理條例施行
    細則第44條之3規定，聲請人於前置調解 不成立後聲請更生
    ，應屬合法。
  ㈡次查，聲請人於106年及107年度申報所得均為0元，惟其自陳
    聲請更生前2年內有薪資所得每月18,000元，名下無財產，
    勞工保險自100年6月8日起投保於高雄市推銷員職業工會，
    現投保薪資為27,600元。又聲請人領有中華民國身心障礙證
    明，障礙等級為中度，自陳於夢時代百貨購物中心專櫃代班
    ，以半日700元或全日1,400元計，領現，108年度每月收入
    為18,200元至19,600元不等，平均則為18,667元，另領取社
    會局身障補助4,872元，2名成年子女均未給付扶養費等情，
    此有中華民國身心障礙證明（調解卷第4頁）、戶籍謄本（
    調解卷第5頁）、財產及收入狀況說明書（調解卷第7頁）、
    財團法人金融聯合徵信中心前置協商專用債權人清冊（調解
    卷第9頁）、財政部高雄國稅局106年及107年度綜合所得稅
    各類所得資料清單及總歸戶財產查詢清單（調解卷第10至11
    頁反面）、勞工保險被保險人投保資料表（調解卷第12頁）
    、收入切結書（調解卷第13頁）、高雄市政府社會局社會福
    利資訊料查詢表（本案卷第11頁）、債權人清冊（本案卷第
    21頁）、信用報告（本案卷第23頁）、收入明細（本案卷第
    35頁）、存摺（本案卷第36至45頁）、商業保險投保資料查
    詢結果表（本案卷第146頁）等在卷可參。則在查無聲請人
    有其他收入來源之情形下，佐以其106、107年度均無申報所
    得紀錄，且已提出收入明細，每月即以其自行計算平均每月
    收入18,667元，加計身障補助4,872元，合計23,539元作為
    核算其現在償債能力之基礎。
  ㈢關於聲請人個人日常必要支出部分，按債務人必要生活費用
    ，以最近一年衛生福利部或直轄市政府所公告當地區每人每
    月最低生活費一點二倍定之，消債條例第64條之2第1項定有
    明文。本院參酌衛福部社會司所公告109年度高雄市最低生
    活費標準為13,099元，則聲請人每月生活所必需除有特殊情
    形並有證據證明者外，自宜以此數額之1.2倍即15,719元為
    度，始得認係必要支出。又上開最低生活費用之標準，係照
    當地近1年平均每人消費支出60％，依其基準之家庭收支調查
    報告調查表格式示有關經常性支出之調查項目，其原即包括
    利息支出、食品、衣著、房租及水費、電費、醫療保健、交
    通、娛樂、教育等基本生活需求；因聲請人於調解程序陳稱
    與女兒同住前婆婆名下房屋，有補貼水電費等語，故於計算
    聲請人個人每月必要生活費時，即應自前開已包括聲請人居
    住費用在內，扣除相當於房租支出所佔比例約24.36％，俾免
    重複計列費用，而符公平之旨，則依此計算之結果，聲請人
    每月之必要生活費在不含居住費用之情形下，即應為11,890
    元【計算式：15,719－（15,719×24.36%）＝11,890】。
  ㈣至扶養部分，聲請人主張扶養未成年參女，每月支出扶養費2
    ,000元。經查，聲請人與前配偶趙睿彬育有之長女趙○怡係8
    3年2月生、次女趙○羚係88年2月生、參女趙○婷係90年12月
    生，參女現就讀小港高中，106年及107年度申報所得均為0
    元、名下無財產，勞工保險投保於高雄縣私立捷勝文理短期
    補習班（部分工時），前每月領取單親中低兒少補助2,073
    元至108年12月止（匯入趙睿彬名下之郵政存簿儲金簿）等
    情，此有戶籍謄本、所得資料及財產查詢清單、存摺、高雄
    市政府社會局社會福利資訊料查詢表、勞保局電子閘門投保
    紀錄、學生證、學雜費繳費收據等在卷可稽（調解卷第6頁
    、本案卷第30至32頁、第97至102頁、第130至144頁、第148
    至149頁），是聲請人之參女未成年、名下復無財產，客觀
    上尚需受扶養；扶養費用部分，依消費者債務清理條例第64
    條之2第1項及第2項規定，債務人必要生活費用，以最近一
    年衛生福利部或直轄市政府所公告當地區每人每月最低生活
    費一點二倍定之；受扶養者之必要生活費用，準用第1項規
    定計算基準數額，並依債務人依法應負擔扶養義務之比例認
    定之，而109年度高雄市每人每月生活所必需即為最低生活
    費標準13,099元之1.2倍即15,719元；再據聲請人與前配偶
    趙睿彬於95年6月間簽立之離婚協議書所載：「三名女兒為
    男方和女方共同持有監護權；男方應每個月給付女方貳萬元
    整之贍養費。」（見本案卷第103頁），聲請人則陳稱每月2
    0,000元贍養費係指三名子女之扶養費，因長女及次女均已
    成年，前配偶尚須扶養其母親及兄長，自104年起迄今每月
    僅給付5,000元至8,000元不等金額作為趙○婷扶養費等語（
    見本案卷第129頁），復觀之趙睿彬於106年及107年度申報
    所得分別為45,018元、228,200元（均為薪資所得），名下
    有1車，勞工保險投保於德禎建設企業有限公司，此亦有稅
    務電子閘門財產所得調件明細表及勞保局電子閘門投保紀錄
    在卷可參（本案卷第114至117頁），本院認趙睿彬依離婚協
    議書所載每月給付三名子女扶養費共20,000元，即每名子女
    6,667元，聲請人所稱趙睿彬現每月給付趙○婷扶養費5,000
    元至8,000元，尚屬可信，是在聲請人復未提出其他特殊需
    求需調查以利其支出審酌之情形下，參女趙○婷每月不含房
    屋支出之必要生活費應為11,890元（同聲請人，詳如前述）
    ，扣除前配偶負擔8,000元後由聲請人負擔即為3,890元（計
    算式：11,890－8,000＝3,890），而聲請人主張每月支出參女
    扶養費2,000元，低於本院計算之基準，係屬合理。
  ㈤綜上所述，以聲請人現每月收入23,539元為其償債能力基準
    ，扣除個人必要生活費11,890元及參女扶養費2,000元後，
    餘9,649元，而聲請人目前負債總額為1,724,761元（參調解
    卷第22頁以下，包含：兆豐銀行、聯邦銀行、遠東銀行、玉
    山銀行、中國信託銀行、摩根聯邦資產管理股份有限公司）
    ，以聲請人每月所餘按月攤還結果，需約15年（計算式：1,
    724,761÷9,649÷12＝14.9）始能清償完畢，應認其已不能清
    償債務。此外，聲請人無擔保或無優先權之債務總額未逾12
    ,000,000元，且無消債條例第6條第3項、第8條或第46條各
    款所定駁回更生聲請之事由存在，則聲請人聲請更生為有理
    由，應予准許，爰命司法事務官進行本件更生程序。
四、依消債條例第11條第1項、第45條第1項，裁定如主文。
中　　華　　民　　國　　109 　年　　4 　　月　　7 　　日
                  民事庭　法　官　賴寶合
以上正本係照原本作成。
本裁定不得抗告。
中　　華　　民　　國　　109 　年　　4 　　月　　7 　　日
                          書記官  胡美儀